臺灣高等法院民事判決
110年度簡易字第113號
原      告  羅聖寧  
被      告  林哲永  
上列當事人間請求侵權行為損害賠償事件，原告提起刑事附帶民
事訴訟，經本院刑事庭裁定移送前來（110年度附民字第387號）
，本院於民國111年3月23日言詞辯論終結，判決如下：
    主      文
被告應給付原告新臺幣肆萬元，及自民國一一０年九月十四日起
至清償日止，按週年利率百分之五計算之利息。
原告其餘之訴駁回。
訴訟費用由被告負擔百分之四十，餘由原告負擔。
    事實及理由
一、被告經合法通知，未於言詞辯論期日到場，核無民事訴訟法
    第386 條所列各款情形，爰依原告之聲請，由其一造辯論而
    為判決。
二、原告主張：被告自民國109年4月間起，經由訴外人陳岳崧之
    招募，以每月可領取新臺幣（下同）5,000元之代價，加入
    陳岳崧、訴外人吳秉諺等人之詐欺集團犯罪組織，由被告提
    供其在台中商業銀行新豐分行所開立帳號000000000000號帳
    戶（下稱系爭帳戶），並申請網路銀行約定轉入帳號為吳秉
    諺之中華郵政帳號00000000000000號帳戶、台新銀行帳號00
    000000000000號帳戶（下合稱系爭吳秉諺帳戶），供該詐欺
    集團作為匯款、轉帳、提款使用。該詐欺集團成員於109年4
    月間利用交友軟體結識伊後，即向伊佯稱：其在香港地區經
    營房地產，若投資認購，將來轉賣後，可賺取10%佣金云云
    ，致伊陷於錯誤，依指示於109年4月17日15時57分，將4萬
    元（下稱系爭款項）匯至系爭帳戶內，經吳秉諺、陳岳崧、
    訴外人溫彥鈞轉知被告、訴外人廖威智已有款項匯入，廖威
    智再自同日22許17分起，持被告交付之提款卡，並輸入被告
    告知之密碼，自系爭帳戶提領系爭款項，並交付陳岳崧，致
    伊受有合計10萬元之損害。爰依侵權行為之法律關係，請求
    被告給付10萬元，並加計自刑事附帶民事訴訟起訴狀繕本送
    達翌日即110年9月14日起算之法定遲延利息等語。並於本院
    聲明：被告應給付原告10萬元，及自刑事附帶民事訴訟起訴
    狀繕本送達翌日即110年9月14日起至清償日止，按週年利率
    5%計算之利息。
三、被告未於言詞辯論期日到場，亦未提出任何書狀為聲明或陳
    述，惟據其於所涉刑事詐欺案件（下稱系爭詐欺案件）審理
    時抗辯：陳岳崧介紹吳秉諺予伊認識，吳秉諺以每月5,000
    元向伊租用系爭帳戶，並告知伊博奕平台賭博的輸家會將錢
    匯入系爭帳戶，伊再自系爭帳戶提領款項交付陳崧岳或以網
    路銀行轉帳之方式匯至系爭吳秉諺帳戶，伊不知系爭帳戶內
    之款項為詐欺所得，並未與陳岳崧、吳秉諺共同詐欺原告等
    語。
四、按因故意或過失，不法侵害他人之權利者，負損害賠償責任
    。數人共同不法侵害他人之權利者，連帶負損害賠償責任。
    民法第184條第1項前段、第185條第1項前段定有明文。又所
    謂共同侵權行為，係指數人共同不法對於同一之損害，與以
    條件或原因之行為。加害人於共同侵害權利之目的範圍內，
    各自分擔實行行為之一部，而互相利用他人之行為，以達其
    目的者，仍不失為共同侵權行為人，而應對於全部所發生之
    結果，連帶負損害賠償責任（最高法院78年度台上字第2479
    號判決意旨參照）。
五、原告主張其於109年4月間經交友軟體結識陳岳崧、吳秉諺等
    詐騙集團成員，該集團成員向其佯稱：在香港地區經營房地
    產，若投資認購，將來轉賣後，可賺取10%佣金云云，致其
    陷於錯誤，依指示於109年4月17日15時57分，將系爭款項匯
    至系爭帳戶內，業據本院調閱系爭詐欺案件卷宗查明屬實，
    並有反詐騙諮詢專線紀錄表、受理詐騙帳戶通報警示簡便格
    式表、存款帳戶查詢、台中商業銀行109年6月29日中業執字
    第1090019315號函及函附之各類帳戶查詢表、台幣開戶資料
    、台幣交易明細、台中商業銀行109年6月29日中業執字第10
    90019321號函及函附之跨行轉帳交易明細附卷可稽［臺灣新
    北地方檢察署109年度偵字第32868號卷（下稱新北地檢3286
    8號偵查卷）第47-48頁、第51頁、第65頁、第139-147頁，
    臺灣新竹地方檢察署109年度偵字第8542號卷（下稱新竹地
    檢8542號偵查卷）第20頁、第25-26頁］。又系爭帳戶係被告
    提供予陳岳崧、吳秉諺等人作為匯款、轉帳、提款使用，並
    申請網路銀行約定轉入帳號為系爭吳秉諺帳戶，於原告將系
    爭款項匯入系爭帳戶後，吳秉諺、陳岳崧、溫彥鈞即轉知被
    告、廖威智，由廖威智持被告交付之提款卡，並輸入被告告
    知之密碼，自系爭帳戶提領系爭款項，並交付陳岳崧，亦為
    被告於系爭詐欺案件審理時所不爭［臺灣新竹地方法院109年
    度金訴字第150號卷（下稱新竹地院150號刑事卷）第213-21
    5頁］，並有提領時地一覽表（含提領監視器翻拍照片）、台
    中商業銀行110年3月10日中業執字第1100005600號函及函附
    之各類帳戶查詢表、個人網路銀行業務服務申請書暨約定書
    在卷可佐［新竹地檢8542號偵查卷第19頁、新竹地院150號刑
    事卷第327-347頁］。被告雖於系爭詐欺案件審理時抗辯吳秉
    諺以每月5,000元向其租用系爭帳戶，並告知博奕平台賭博
    之輸家會將款項匯入系爭帳戶，其不知系爭帳戶內之款項為
    詐欺所得，並未與陳岳崧、吳秉諺共同詐欺原告等語。惟金
    融機構帳戶，事關個人財產權益之保障，存戶之存摺、金融
    卡、密碼具專屬性及私密性，多僅本人始能使用，縱偶有特
    殊情況需將存摺、金融卡、密碼交付他人，亦必與該收受之
    人具相當信賴關係，並確實瞭解其用途，應無任意交付他人
    使用之理。又金融機構開立帳戶多無特殊限制，一般人均得
    以存入最低開戶金額之方式申請之，並可在不同之金融機構
    申請多數存款帳戶使用，此乃眾所周知之事實，若非供作不
    法用途，自可以自己之名義開立帳戶，應無需借用他人之帳
    戶。且臺灣地區金融機構及自動櫃員機林立，都會地區隨處
    可見之24小時營業便利商店亦常設有自動櫃員機，一般人可
    隨時至自動櫃員機提領款項使用，若非帳戶內之款項來源非
    屬正當，持有金融卡、密碼等帳戶資料之人自可自行提領，
    亦無委由他人提領帳戶內款項之必要。是蒐集他人之帳戶使
    用，或不自行提領帳戶內款項，反支付代價或利益使用他人
    之帳戶，或委由他人代為提領帳戶內款項，就該帳戶可能供
    詐欺等不法用途使用、其內款項可能係詐欺所得等不法來源
    等節，一般人當有合理之預見。況詐欺集團均以借用他人帳
    戶、利用車手提領帳戶內款項之方式，以取得詐欺不法所得
    ，業經報章媒體多所披露，自動櫃員機上亦常貼有警語，並
    屢經政府及新聞為反詐騙之宣導，一般具有通常智識之人，
    應可知悉支付對價或利益使用他人之帳戶，或委由他人提領
    帳戶內款項者，多係藉此取得不法犯罪所得，並隱匿帳戶內
    資金實際取得人之身分，以逃避追查。被告於行為時已成年
    ，心智正常，教育程度為高中畢業，並有工作經驗（新竹地
    檢8542號偵查卷第4-5頁），為具一定智識程度及社會經驗
    之成年人，對上情自無不知之理，其上開所辯，應不足採。
    綜此以觀，被告可預見陳岳崧、吳秉諺等詐欺集團成員之運
    作模式，其提供系爭帳戶供陳岳崧、吳秉諺等人使用，並依
    指示申請約定轉入帳號為系爭吳秉諺帳戶，復依指示自系爭
    帳戶提領款項交付陳岳崧、吳秉諺等人，或以網路轉帳方式
    將系爭帳戶內款項匯入系爭吳秉諺帳戶，其對系爭帳戶內款
    項為該詐欺集團詐欺原告等被害人之犯罪所得，亦有所悉，
    其與陳岳崧、吳秉諺等詐欺集團成員應有共同詐欺原告之不
    確定故意，並與其等相互分工，將原告因被詐欺匯至系爭帳
    戶之系爭款項4萬元，提領交付陳岳崧，其行為與原告所受
    損害間有相當因果關係，則原告主張被告就系爭款項應與陳
    岳崧、吳秉諺等人成立共同侵權行為，並對其因被詐欺所受
    之損害即4萬元負損害賠償責任，應可採取。
六、又原告主張其自109年4月16日起即因被詐欺陸續匯款至陳岳
    崧、吳秉諺等詐騙集團成員指定之帳戶，所受之損害至少69
    萬元，除系爭款項外，其尚得請求被告賠償6萬元，合計10
    萬元等語，固有受理詐騙帳戶通報警示簡便格式表、存款帳
    戶查詢附於新北地檢32868號偵查卷可稽（新北地檢32868號
    偵查卷第49-77頁）。惟除系爭款項外，原告所匯款項並非
    匯入被告提供予陳岳崧、吳秉諺等人使用之系爭帳戶，觀諸
    上開格式表、存款帳戶查詢所載帳號即明（新北地檢32868
    號偵查卷第49頁、第53-64頁、第67-77頁）。原告就被告對
    系爭款項以外之部分亦與陳岳崧、吳秉諺等詐欺集團成員有
    共同詐欺原告之故意或不確定故意，並與其等相互分工一節
    ，既未舉證證明之，其此部分損害即與被告無涉，則原告主
    張其因被詐欺所受之損害至少69萬元，除系爭款項外，其尚
    得請求被告賠償6萬元，合計10萬元，即難憑採。
七、綜上所述，原告依侵權行為之法律關係，請求被告給付4萬
    元，及自刑事附帶民事訴訟起訴狀繕本送達翌日即110年9月
    14日（附民卷第7頁）起至清償日止，按週年利率5%計算之
    利息，為有理由，應予准許，逾此範圍之請求，為無理由，
    應予駁回。
八、本件事證已臻明確，兩造其餘攻擊防禦方法及所提證據，經
    審酌，核與本件判決結果不生影響，爰不再逐一論列，附此
    敘明。
九、據上論結，本件原告之訴為一部有理由，一部無理由，依民
    事訴訟法第385條第1項前段、第79條，判決如主文。
中　　華　　民　　國　　111 　年　　3 　　月　　30　　日
                  民事第十二庭  
                        審判長法  官   陳秀貞
                              法  官   陳婷玉
                              法  官   毛彥程
正本係照原本作成。
不得上訴。
中　　華　　民　　國　　111 　年　　3 　　月　　30　　日

                              書記官   魏淑娟